臺灣高等法院刑事裁定
110年度毒抗字第1317號
抗  告  人
即  被  告  江學勉（原名陳奎元）





上列抗告人即被告因違反毒品危害防制條例案件，不服臺灣臺北
地方法院110年度毒聲字第803號，中華民國110年8月23日裁定（
聲請案號：臺灣臺北地方檢察署110年度聲觀字第714號、110年
度毒偵字第2735號），提起抗告，本院裁定如下：
    主  文
抗告駁回。
    理  由
一、原裁定意旨略以：抗告人即被告江學勉（下稱抗告人）基於
    施用第二級毒品之犯意，於民國109年1月16日上午10時54分
    為警採尿回溯96小時內之某時，在不詳地點，以不詳方式，
    施用第二級毒品甲基安非他命之事實，業據抗告人於同一案
    件原審法院以109年度易字第332號案件審理時，自承有於10
    9年1月13日下午某時，在臺北○○區○○路00巷0號4樓之9房屋
    內，以放置甲基安非他命於玻璃球內燒烤，吸食加熱產生煙
    霧之方式，施用第二級毒品甲基安非他命，並願意承認犯罪
    等語不諱，另其為警所採集之尿液檢體（檢體編號：000000
    號），經送請台灣尖端先進生技醫藥股份有限公司（下稱台
    灣尖端公司）濫用藥物實驗室以酵素免疫分析法初步檢驗，
    再以氣相層析質譜儀法確認檢驗，檢驗結果呈安非他命類（
    甲基安非他命）陽性反應等節，有勘察採證同意書、臺北市
    政府警察局偵辦毒品案件尿液檢體委驗單及台灣尖端公司10
    9年2月4日出具之濫用藥物檢驗報告在卷可稽，則抗告人確
    有於上開時間、地點，以上開方式施用第二級毒品甲基安非
    他命之事實，應堪認定。又抗告人前於107年間曾因另案施
    用毒品案件，經檢察官以107年度毒偵字第3603號為附命戒
    癮治療之緩起訴處分，然上開緩起訴處分已因抗告人未能履
    行緩起訴之條件，而遭檢察官撤銷緩起訴處分確定，有本院
    被告前案紀錄表在卷可稽。而抗告人於上開案件後，雖陸續
    有毒品前科，然迄今仍未曾因施用毒品案件，入勒戒處所觀
    察、勒戒或入戒治處所施以強制戒治等情，有本院被告前案
    紀錄表、在監在押全國紀錄表附卷可憑，足認抗告人先前並
    無等同觀察、勒戒或強制戒治執行完畢釋放之情形。再審酌
    抗告人前曾因未能完成戒癮治療，而遭檢察官撤銷緩起訴處
    分，且上開緩起訴處分遭撤銷後，抗告人仍有繼續施用毒品
    之前案紀錄，堪認檢察官經裁量後未採用附命戒癮治療緩起
    訴處分之處遇，而聲請原審裁定觀察、勒戒，並無明顯裁量
    怠惰或濫用之瑕疵。從而，檢察官聲請將抗告人送觀察、勒
    戒，核無不合，應予准許。爰依毒品危害防制條例20條第1
    項、觀察勒戒處分執行條例第3條第1項，裁定抗告人應送勒
    戒處所觀察、勒戒等語。
二、抗告意旨略以：警方因懷疑抗告人身上有第四級毒品（福安
    源錠）而帶回警局驗第二級毒品，合情合理合法嗎？且抗告
    人懷疑萬華分局員警掉包栽贓，也有可能是警方將毒品丟放
    尿液中，且當庭派來的鑑識人員也是萬華派來的，這樣不是
    球員兼裁判，難讓人信服。最後說抗告人沒因毒品服刑過，
    請再去查抗告人今年被關的理由，爰依法提出抗告等語。
三、按犯毒品危害防制條例第10條之罪者，檢察官應聲請法院裁
    定，令被告入勒戒處所觀察、勒戒，其期間不得逾2月，毒
    品危害防制條例第20條第1項定有明文。又修正施行後之毒
    品危害防制條例第20條第3項所定：依本條第1項、第2項為
    觀察、勒戒或強制戒治執行完畢釋放後，3年後再犯第10條
    之罪者，仍適用本條第1項、第2項規定之觀察、勒戒或強制
    戒治。此所謂「3年後再犯」，只要本次再犯（不論修正施
    行前、後）距最近1次觀察、勒戒或強制戒治執行完畢釋放
    ，已逾3年者，即該當之，不因其間有無犯第10條之罪經起
    訴、判刑或執行而受影響（最高法院109年度台上大字第382
    6號刑事大法庭裁定意旨參照）。另按毒品危害防制條例條
    例第24條修正施行後所定之多元附條件緩起訴處分，並不限
    於「附命緩起訴」，且撤銷緩起訴處分後，亦應由檢察官依
    法繼續偵查或起訴，與修正前所定之「依法追訴」不同，則
    緩起訴處分之效力與曾受「觀察、勒戒或強制戒治」之處遇
    已無法等同視之。又「附命緩起訴」戒癮治療之執行，係以
    社區醫療（機構外醫療體系）處遇替代監禁式治療，使施用
    毒品者得繼續正常家庭及社會生活，尚非集中於勒戒處所，
    受監所矯正、管理，仍難脫其「收容」或「處罰」外觀者，
    所可比擬，於機構外之戒癮治療難達其成效時，再施以機構
    內之強制處遇，亦屬循序漸進之合理矯正方式。因此「附命
    緩起訴」之被告縱使完成「戒癮治療」，難認得與觀察、勒
    戒或強制戒治「已執行完畢」之情形等同視之。倘其施用毒
    品犯行距最近1次「觀察、勒戒或強制戒治」執行完畢釋放
    後已逾3年，縱係於完成戒癮治療3年內再犯，仍應依修正後
    毒品條例第20條第1項、第2項規定進行「觀察、勒戒或強制
    戒治」程序，不得逕行起訴，最高法院110年度台上字第209
    6號判決意旨可資參照。參酌毒品危害防制條例第20條之立
    法理由，施用毒品者未完成「附命緩起訴」之戒癮治療，緩
    起訴處分後經撤銷，其緩起訴處分並未完成，自不得解為等
    同「觀察、勒戒」之處遇已完成，即不得認其事實上已接受
    等同「觀察、勒戒或強制戒治」執行完畢釋放之處遇，自無
    從依此起算3年之再犯期間。
四、經查：
  ㈠抗告人於上開時、地，以前揭方式，施用第二級毒品甲基安
    非他命1次之事實，業據抗告人於同一案件原審法院審理時
    供承：伊承認犯行，伊是在109年1月13日下午在4樓房客的
    居所即臺北市○○區○○路00巷0號4樓之9施用，施用方式是放
    玻璃球燒烤吸食煙霧等語明確（見原審法院109年度易字第3
    32號卷第55頁），而抗告人為警查獲後，於109年1月16日上
    午9時許經警採尿送驗，檢驗結果呈安非他命類（甲基安非
    他命）陽性反應一節，亦有勘察採證同意書、臺北市政府警
    察局偵辦毒品案件尿液檢體委驗單及台灣尖端公司109年2月
    4日出具之濫用藥物檢驗報告各1份在卷可稽（見毒偵字第63
    4號卷第4至5、13頁），堪認抗告人上開任意性自白核與事
    實相符，可以採信，是抗告人上揭施用第二級毒品之犯行，
    足以認定。又抗告人前因施用第二級毒品案件，經臺灣臺北
    地方檢察署檢察官以107年度毒偵字第3603號為附命戒癮治
    療之緩起訴處分，惟抗告人無故未依指定時間接受心理治療
    或社會復健治療逾3次，且違反預防再犯所為之必要命令，
    經該署檢察官以108年度撤緩字第304號撤銷緩起訴處分，並
    以108年度撤緩毒偵字第187號聲請簡易判決處刑，經原審法
    院以108年度簡上字第269號判決判處有期徒刑2月確定，此
    外未曾因施用毒品案件經觀察、勒戒處分等情，有前揭緩起
    訴處分書、撤銷緩起訴處分書及本院被告前案紀錄表附卷可
    考。從而，抗告人於107年間附命戒癮治療之緩起訴處分既
    因履行未完成遭撤銷，自與觀察、勒戒等處遇執行完畢有別
    ，且該戒癮治療已無從視為事實上已接受等同於「觀察、勒
    戒」之處遇，抗告人再犯本件施用第二級毒品罪，原裁定令
    抗告人入勒戒處所觀察、勒戒，並無違法或不當。
　㈡抗告意旨固稱：警方因懷疑抗告人身上有第四級毒品（福安
    源錠）而帶回警局驗第二級毒品，合情合理合法嗎？然查，
    抗告人於109年1月16日上午8時15分為警盤查時已同意員警
    搜索其身體、後背包及小米手機，員警因而自抗告人之後背
    包內搜扣得含第四級毒品阿普唑他（Alprazolam）成分之景
    安寧錠18顆及含第四級毒品氟地西泮（Fludiazepam）成分
    之強生福安源錠54顆等情，有自願受搜索同意書、臺北市政
    府警察局萬華分局搜索扣押筆錄、扣押物品目錄表、交通部
    民用航空局航空醫務中心109年2月6日航藥鑑字第0000000號
    、第0000000號毒品鑑定書各1份在卷可參（見毒偵字第634
    號卷第33、35、39至42頁），嗣抗告人經警帶回臺北市政府
    警察局萬華分局西門町派出所後，亦簽署勘察採證同意書同
    意員警採集尿液，有該同意書1紙在卷可稽（見同上卷第13
    頁），則本案員警因抗告人同意搜索而扣得上開含第四級毒
    品成分之藥物，再因抗告人同意而對其採集尿液，上揭對抗
    告人所為之搜索、扣押及採集尿液程序，尚難認有何違法之
    處。抗告意旨雖又稱懷疑萬華分局員警掉包尿液栽贓，也有
    可能是警方將毒品丟放尿液中等語，惟查，同一案件原審法
    院前以109年度簡上字第219號審理時，已當庭命鑑識人員採
    集抗告人之DNA，及向台灣尖端公司調取檢體編號000000號
    於鑑定時留存之尿液1瓶，再將上開DNA標準檢體與留存之尿
    液併送臺北市政府警察局進行鑑定，鑑定結果顯示該尿液檢
    出之一位男性DNA-STR型別，與抗告人之DNA-STR型別相符等
    情，有該案之準備程序筆錄、公務電話紀錄及臺北市政府警
    察局110年5月17日北市警鑑字第1103006585號函文檢附之鑑
    定書附卷可考（見原審法院109年度簡上字第219號卷第111
    、147至148、175至180頁），足見本案送鑑定呈安非他命類
    （甲基安非他命）陽性反應之尿液確為抗告人排放，未有抗
    告人所指遭員警調包、栽贓之情。至抗告意旨雖稱可能是警
    方將毒品丟放尿液中等語，然本案如前所述，員警係自抗告
    人之後背包搜扣得上開含第四級毒品成分之藥錠，並無扣得
    甲基安非他命類毒品可加入抗告人排放之尿液，抗告人此部
    分所指僅係空言指述，無可採取。再抗告人雖稱今年有因毒
    品案件服刑過等語，惟查，抗告人固於110年2月6日因執行
    施用毒品案件之有期徒刑3月完畢，有本院被告前案紀錄表1
    份在卷可查，然依前引最高法院109年度台上大字第3826號
    刑事大法庭裁定意旨，抗告人前既未曾因施用毒品案件經觀
    察、勒戒處分，縱於3年內有因施用毒品案件經起訴、判刑
    或執行，亦不影響抗告人本案施用毒品犯行應適用毒品危害
    防制條例第20條第1項之觀察、勒戒程序，此部分抗告意旨
    ，應有誤會。稽此，抗告意旨上開所指各節，尚非足取。
五、綜上所述，本件抗告人既有施用第二級毒品之行為，自有予
    以矯治並預防其將來繼續施用之必要性，原審依檢察官聲請
    ，裁定將抗告人送勒戒處所觀察、勒戒，經核並無違誤。抗
    告人猶執前詞提起本件抗告，指摘原裁定不當，為無理由，
    應予駁回。
據上論斷，應依刑事訴訟法第412條，裁定如主文。
中　　華　　民　　國　　110 　年　　9 　　月　　24　　日
                  刑事第二十二庭審判長法　官  王美玲
                                      法　官  汪怡君
                                      法　官  葉韋廷
以上正本證明與原本無異。
不得再抗告。
                                      書記官  李逸翔
中　　華　　民　　國　　110 　年　　9 　　月　　24　　日